【裁判字號】    94,建,77
【裁判日期】    980828
【裁判案由】    損害賠償
【裁判全文】
臺灣高雄地方法院民事判決                94年度建字第77號
原      告  高雄縣政府
法定代理人  乙○○
訴訟代理人  林玉芬律師
            李宏文律師
複代理人    郭家駿律師
複代理人    李宏文律師
被      告  港威營造有限公司
法定代理人  甲○○
訴訟代理人  蔡瑜真律師
訴訟代理人  裘佩恩律師
當事人間損害賠償事件，本院民國98年8 月6 日言詞辯論終結，
判決如下：
  主  文
被告應給付原告新臺幣貳仟肆佰肆拾陸萬伍仟肆佰柒拾捌元及自
民國九十六年十一月十三日起至清償日止，按年息百分之五計算
之利息。
原告其餘之訴駁回。
訴訟費用由被告負擔十分之四，餘由原告負擔。
本判決原告勝訴部分，於原告以新臺幣捌佰壹拾陸萬元為被告供
擔保後，得假執行。但被告如以新臺幣貳仟肆佰肆拾陸萬伍仟肆
佰柒拾捌元為原告預供擔保後，得免為假執行。
原告其餘假執行之聲請駁回。
  事實與理由
壹、程序部分：
一、按當事人得以合意定第一審管轄法院。但以關於由一定法律
    關係而生之訴訟為限。民事訴訟法第24條第1 項定有明文。
    經查，本件原告係依兩造簽訂之工程採購契約法律關係，訴
    請被告損害賠償等；依該工程契約第24條第四款：「本契約
    以中華民國法律為準據法，並以臺灣高雄地方法院為第一審
    管轄法院」，足見兩造就本件訴訟，業已合意以本院為第一
    審管轄法院。又本件訴訟非屬專屬管轄之訴訟，兩造上開合
    意管轄之約定自不受影響。是被告住居所地雖非本院所管轄
    ，惟依前揭規定及兩造間合意管轄之約定，本院對本件損害
    賠償等訴訟自有管轄權，合先敘明。
貳、實體部分：
一、原告主張：伊與被告前於民國92年7 月24日簽訂工程契約（
    下稱系爭契約），由伊將「高雄縣仁武垃圾焚化場回饋區興
    建回饋設施工程（建築工程）」（下稱系爭工程）交由被告
    承攬施作，並由被告同意承攬且承諾依工程預定進度於工程
    期限內施作完成系爭工程，惟被告就系爭工程之施作，未依
    系爭契約第6 條明定之工程期限及工程預定進度履行，截至
    93年10月止，被告之施工進度應完成56.54%，惟被告僅完成
    21.25%，顯已落後15%以上，核有本件工程合約第23條第(二
    )款第1項第 (2)點所定：「逾規定期限尚未開工，或開工後
    進度遲緩，其進度較預定進度落後15%以上者」之情事，而
    有契約終止之事由，故伊於93年10月11日以府工建字第0930
    204440號函向被告表示終止系爭契約。伊因被告上開施工進
    度落後而依約終止系爭契約，致伊受有重新招標之差價等損
    失共計58,276,324.86 元。為此，爰依系爭契約第23條第2
    款第1項第2點及同條款第2項之規定，提出本訴，並聲明：
    被告應給付原告58,276,325元，及自本工程重新發包後最後
    一次核銷日即96年11月13日起至清償日止，按週年利率5%
    計算之利息；並願提供擔保，請准宣告假執行。
二、被告則以：伊對於系爭工程並無工程進度落後15% 以上之事
    實，是原告無權終止系爭契約。縱認原告確有終止契約之事
    由，然被告僅承攬原告建築工程，原告所計算損害賠償之差
    額不應將水電工程與空調工程一併列入。且原告因本件工程
    已受有8,765,000 元之履約保證保險金，依法均予扣除。又
    本件工程原告尚有工程款5,636,679元及物價指數調整款2,0
    59,804元尚未支付予被告，故縱被告負有損害賠償責任，亦
    有債權共計7,696,483元可資抵銷，經核算後，原告對伊已
    無任何損害賠償額可供主張等語，資為抗辯。並聲明求為判
    決：（一）原告之訴駁回。（二）如受不利判決，願供擔保
    ，請准宣告免為假執行。
三、本件爭執與不爭執事項：
(一)不爭執事項：
   1、兩造曾於92年7月24日就「高雄縣仁武垃圾焚化廠回饋區
      興建回饋設施工程（建築工程）」簽訂工程合約。
   2、原告以93年10月11日府工建字第0930204440號函，主張被
      告之工程進度落後28％以上，依工程合約第23條（二）項
      1.（2）向被告終止契約。
   3、原告與水電原包商森榮水電工程有限公司、空調銘禾機電
      有限公司亦辦理終止契約，然後重新發包。
   4、被告對於原告尚有未領工程款。原告對被告未領新台幣1,
      067,956元之工程款範圍內無爭執。
   5、行政院於93.5.3以院授工企字第09300172931號函，頒佈
      「中央機關已訂約工程因應國內營建物價變動之物價調整
      處理原則」，並函請各直轄市及縣（市）政府得準用上開
      處理原則，儘量依該處理原則給予廠商物價調整款。
   6、被告就本件工程有向台灣台灣產物保險公司投保履約責任
      險，原告並已自該保險公司領取8,765,000元之履約保證
      保證金。
(二)爭執事項：
   1、本件工程被告施作是否有落後達15%？原告可否依據工程
      合約第23條（二）項1.（2）向被告終止契約？
   2、原告如有重新發包所受之損害，其金額應如何計算？
   3、被告如應負賠償責任，被告主張抵銷之債權是否存在？金
      額、工程款債權究何？
   4、原告已獲保險理賠金，原告之求償數額是否應予以扣除？
四、本件工程合約原告之終止契約是否合法？
    本件兩造於92年7 月24日訂立系爭契約，雙方約定365 個日
    曆天完工，有卷附合約書可證。迄93年10月間被告因工程進
    度落後28％以上，而經原告以合約第23條第（二）款第1 項
    （2） 點所定「…. 開工後進度遲緩，其進度較預定進度落
    後15％以上者」，得終止合約之規定，於93年10月11日終止
    系爭合約，此為二造所不爭執。被告雖辯稱其進度並未落後
    達15％以上，原告之終止合約並不合法。然查：
1、依兩造就本件工程預定進度所明定之第一次修正預定進度表
   ，載明本件工程各個工程項目，對應之日曆天應完成之預定
   進度百分比。依該進度表所定，迄第275 日曆天，累計應完
   成48. 46％，迄第283 日曆天，累計應完成56.54 ％，惟依
   被告與監造單位共同簽核之施工日報表及工程施工週報，彙
   整本件工程至93年9 月15日止，即累計283 日曆天之監工日
   報表數量管制表，被告就本件工程之施作，累計僅完成21.25
   ％，其進度顯已落後15％以上，此有卷附預定進度表，監工
   日報表數量管制表可證（卷（一）第55、56頁）。
2、被告因進度落後遭原告機關終止契約並依政府採購法第101
   條第10款、第12款規定通知被告刊登為不良廠商，經被告提
   出因不可抗力，及原物料中斷或管制而要求招標機關展延工
   期等理由向行政院公共工程委員會出採購申訴，亦經該會以
   被告未經書面就不可抗力部分向招標機關申請展延工期，至
   於雨天積水，道路泥濘等情事係屬廠商應自行改善施工環境
   事項，不得請求展延工期，另於該段期間雖確有砂石及鋼筋
   物價指數大幅上漲情事，但並未至斷料之情形，承攬招標機
   關另項工程之其他廠商皆能按時履約完成為由，而駁回其申
   訴在案，有該會94年12月30日之審議判斷書乙份在卷可憑（
   卷（一）第70頁以下）。被告進度落後達15％以上之事實，
   亦可認定。
3、又被告自開工後至93年9 月15日共283 個日曆天，占365 個
   日曆天之77.53 ％（283 ÷365 ＝0.7753）。但從被告之請
   款金額觀察，被告於93年10月15日終止契約前僅請款17,235,
   876 元，占合約總金額96,677,041元僅17.83 ％（17,235,
   876 ÷96,677,041＝0. 1783） （見卷四，仁武實支減物調
   0511修改版明細表），兩相比較亦可知被告進度明顯落後15
   ％以上。
4、綜上所述，被告因進度落後達15％以上，原告依前揭兩造所
   定合約第23條第（二）款第1 項（2） 點之規定，終止本件
   工程合約即屬合法有據。
五、終止後之損害賠償額為何？
（一）、原告請求被告賠償之依據：
1、依兩造所訂合約第23條第（二）款第1 項（2） 規定「乙方
   …開工後進度遲緩，其進度較預定進度落後百分之十五以上
   者，…. 甲方得終止或解除契約，甲方因此所受一切損失，
   乙方及其保證人應負連帶賠償之責。」依此約定，原告自得
   於合法終止契約後就其所生損害，請求被告賠償，此參諸民
   法第263 條終止契約準用契約解除之規定，契約之終止不妨
   礙損害賠償之請求即明。
2、民法第260 條「解除權之行使，不妨礙損害賠償之請求。」
   之規定，依同法第263 條規定為契約終止所準用。而所謂損
   害賠償依最高法院55年台上字第2727號判例「民法第260 條
   規定解除權之行使，不妨礙損害賠償之請求」，則工程契約
   因可歸責於承攬人之事由而終止，定作人就未完成部分重新
   發包所發生之損害，其性質究係契約終止前因承攬人債務不
   履行所生之損害，還是因契約消滅所生之損害？若屬後者，
   因契約消滅後所生之損害，依前述判例意旨，定作人即不得
   請求承攬人賠償，但若雙方於訂約時就契約消滅後所生之損
   害加以約定，依契約自由原則，該損害賠償既為雙方所另行
   約定，自應加以遵守。
2-1、本件兩造所訂契約第23條第（二）款僅規定「乙方有下列
     情事之一者，甲方得終止或解除本契約，甲方因此所受一
     切損失，乙方及其保證人應負連帶賠償之全責」則關於終
     止契約後再行發包所產生之價差是否得依該條規定請求即
     生疑義。惟解釋契約應探求當事人間之真意，不能僅侷限
     於文義，本件係公共工程由政府編列預算公開招標決標予
     被告興建，此項公共設施並不致因被告進度遲延而終止契
     約後，原告高雄縣政府即任令工程閒置而不再興建，其於
     終止契約後必定自行塢工或重行發包選定廠商而加予完成
     ，其因自行塢工或重行選商所支出之費用乃因被告廠商違
     約而被終止所額外產生，其因此所浪費之公帑自不可不予
     請求，而被告承攬政府工程對此亦知之甚明，其因違約而
     由業主重新發包所產生之費用，若政府機關得不予請求，
     則很容易導致廠商低價搶標於先，於得標後若發生原物料
     上漲，施工困難或財物困難時因損害賠償額不大即拒不履
     約，造成公共工程品質不佳延宕，並生廠商僥倖之心，而
     此重新招標所生之價差，並非廠商於訂約或終止時所不能
     預見，故兩造所訂契約第23條所訂甲方因此所受一切損失
     ，自應包括重新發包時，所生之價差。
2-2、再依二造所訂契約第27條「本合約如有未盡事宜，悉依照
     有關法令及政府採購法、政府採購法施行細則、政府採購
     法相關子法規定辦理。」而依行政院公共工程委員會88年5
     月25日發布，92年3 月12日修正之採購契約要項65項「契
     約得訂明機關得通知廠商終止或解除契約之情形。契約得
     訂明終止或解除契約，屬可歸責於廠商之情形者，機關得
     依其所認定之適當方式，自行或洽其他廠商完成被終止或
     解除之契約，其所增加之費用，由原契約廠商負擔。」此
     採購契約要項乃屬政府採購法相關子法，而造於契約中既
     已約定為補充，則該規定亦可作為原告請求另行發包所生
     價差損害之依據。
（二）、履約保證金是否為契約解除或終止後損害賠償總額之預
        定？
    履約保證金係保證廠商依契約規定履行之用，性質為何頗值
探討，有認係質權（最高法院69台上1215號判決），有認係違約
定金者（最高法院77年台上767 號判決）。若認其是違約金之性
質，則將產生與民法第250 條「當事人得約定債務人於債務不履
行時，應支付違約金。違約金，除當事人另有訂定外，視為因不
履行而生損害之賠償總額。其約定如債務人不於適當時期或不依
適當方法履行債務時，即須支付違約金者，債權人除得請求履行
債務外，違約金視為因不於適當時期或不依適當方法履行債務所
生損害之賠償總額。」適用之問題，即履約保證金是否為債務不
履行損害賠償總額之預定問題。
1、在政府之工程契約中及工程合約中，並未明定履約保證金為
   違約金，因此能否將履約保證金解釋為違約金，已有文義上
   之爭議，況工程實務大都只有對逾期違約之情形定有逾期違
   約金，而該違約金為損害賠償額預定性質之違約金，並以契
   約價金總額20％為上限。但對於逾期履約以外廠商應負責之
   損害賠償則未另為違約金之約定，是其損害賠償應視其實際
   情形而定，尚不能將履約保證金即認定為違約金之約定。
2、再者，履約保證金依公共工程委員會所頒布之押標金保證金
   暨其他擔保作業辦法第8 、15條之規定「履約保證金之額度
   ，得為一定金額或契約金額之一定比率，由機關於招標文件
   中擇定之。前項一定金額以不逾預算金額或預估採購總額百
   分之十為原則，一定比率，以不逾契約金額之百分之十為原
   則。採單價決標之採購，履約保證金應為一定金額。」。準
   此，履約保證金若解釋為違約金，則依民法第250 條規定，
   若未特別約定則屬損害賠償總額之預定，以預算或採購或契
   約金額10％計算之履約保證金，即明顯無法包含逾期違約金
   以契約價金總額20％為上限之情形，因此履約保證金實無法
   解為該工程契約之違約金，並進而依民法第250 條之規定，
   而認為履約保證金為損害賠償總額之預定。
3、履約保證金係為擔保該契約履行而存在，其性質應類似擔保
   金，因此在承攬人未違約時，其占有該擔保金之解除條件成
   就，即應將該擔保金返還予承攬人，若承攬人因該承攬契約
   有須向定作人負損害賠償之責時，定作人即得從應給付之價
   金中扣抵，若有不足即就該擔保金予以扣減，若有剩餘則將
   餘額返還承攬人，若尚有不足，則得另向承攬人追償。從而
   履約保證金最多僅能解釋為最低損害賠償總額之預定，而不
   能解為屬於違約之違約金而依民法第250 條解為損害賠償總
   額之預定，而認違約廠商得主張以履約保證金之數額賠償定
   作人之損害即為已足，就定作人逾履約保證金數額外之損害
   不得再為請求。
4、綜上，被告認履約保證金即屬違約金而為違約損害賠償總額
   之預定，本件原告已自履約保證金獲償876 萬5 仟元不得再
   向被告為任何求償之主張即屬無據。
（三）、損害賠償之範圍：
1、水電及空調工程解約後重新發包之價差應否計入？
1-1、本件被告僅承包建築工程（含鋼構）。於原告因被告進度
     落後達15％以上而終止合約之後，原告對該工程原已發包
     之水電及空調工程因逾6 個月以上未能開工，經水電及空
     調承包商申請而合意解約，此為原告所不爭執，該部分合
     約原即不在被告承包之工程內，其雖因被告進度落後之延
     誤而經雙方解除契約，但該水電及空調契約也可以不解約
     ，而待原告重新發包後繼續予以施作，從而其解約雖與被
     告之遲延遭終止合約有關，但並無直接因果關係。
1-2、原告與被告終止合約後，原告與水電與空調承包商之解約
     ，並未遭水電與空調承包商求償，此亦為原告所不爭執，
     亦即原告雖因被告之遲延而與水電及空調承包商解約，但
     並未造成任何實際之損害。而水電與空調承包商之解約，
     其主要原因恐非被告之遲延，而應係原物料大漲以致成本
     增加，無利可圖，否則若是原物料大跌，承包商利潤提高
     ，該水電與空調廠商亦不會與原告解約。
1-3、 原告事後重新發包水電與空調工程，其發包金額雖較原發
      包金額增加，但導致該重新發包金額增加之原因乃在於該
      期間原物料大漲所致，雖原告於計算被告應負擔之差額時
      ，已將物價指數調整部分扣除，但物價指數之調整補貼並
      未能充分補貼廠商之損失，只能減少廠商部分成本之負擔
      ，依指數計算物調部分，乃不免偏低，更何況本件工程於
      重新發包時已作部份變更設計，此業據證人丙○○○○○
      到庭證述明確，其水電空調部分既因主體建築部分作變更
      設計而水電空調亦隨之變更，其依重新變更設計之圖說公
      開招標，已和之前所發包之基礎不同，二者係屬不同工程
      ，尚不得為比較之基礎，並進而認水電、空調重新發包所
      產生之價差，亦應由被告負擔。
1-4、 準此，被告抗辯水電、空調解約後重新發包所產生之價差
      不應由被告負擔為有理由，原告此部分之請求即乏依據，
      應予駁回。
2、二造間終止契約後重新發包所生之價差：
2-1、本件兩造間原合約之工程費，依二造所不爭執之修改版高
     雄縣仁武拉圾焚化廠回饋區興建回饋設施工程，重新發包
     後各項工程實支金額與原合約物調款差額表（明細表）所
     示，原合約建築工程款為91,186,573元。原合約空污費、
     地質鑽探費、綠建築審查費、外線補助費644,372 元，原
     合約設計監造費3,856,705 元、原合約工程管理費989,391
     元，合計為96,677,041元（91,186,573＋644,372 ＋
     3,856,705 ＋989, 391＝96,677,041）。明細表之總表誤
     算為93, 102,485 元。而重新發包後實際支出之金額包括
     建築92,195, 899 元、鋼構28,988,566元、設計監造費
     3,532,157 元、工程管理費1, 039,851元，合計為
     125,756,473 （92,195,899＋28, 988,566 ＋3, 532,157
     ＋1,039,851 ＝125,756,473） 原明細表總表誤算為126,
     012,622 元，而原合約於被告承包時就其施工進度原告已
     支出之金額為第1~3 期設計監造費2,397,824 元及1~6 期
     工程款17,235,876元，合計為19,633, 700 元（2,397,824
     ＋17,235,876＝19,633,700元）因此原告就原契約已實支
     部份19,633,700元加上重新發包後實支金額125,756,473
     元，合計145,390,173 元（19,633,700＋125,756, 473＝
     145,390,173 元）而扣除原合約工程費96,671,041元，二
     者之價差為48,719,132元（145,390,173 －96,671,041＝
     48,719, 132 元）。
2-2、物調款部分：
     本件合約開工後因原物料大漲，致廠商成本大增，就此不
     可歸責於廠商之事由，廠商得請求依物價指數調整給付，
     補償其損失，亦得依情事變更原則請求調解、仲裁或司法
     上補償救濟，但並無任意違約拒不施工之權，惟被告被終
     止後重新發包產生之價差中，除被告於投標時有以低於底
     價之價格搶標所產生之價差外，亦有因重新發包時原物料
     大漲導致底價提高，最後決標金額亦隨之提高，而使二者
     間價差擴大。此在本案尤為明顯，因重新發包時為變更設
     計，且規模縮小，但底價及決標金額卻提高，最後結算金
     額二者之價差高達2,907 萬9,432 元（重新發包實支金額
     125 ,756, 473 元－原合約金額96,677,041＝29,079,432
     元）就物價上漲部分，若被告繼續履約，其本即可依法請
     求，原告重新發包將物價上漲部分計入發包價中，其於事
     後亦依該上漲後之物價支付，故物價上漲部分本即為原告
     不論於原合約繼續履行或新合約重新發包都須支付，故此
     部分即不能算入原告之損害而命被告加以負擔，從而此部
     分11, 012,156 元即應予扣除（見前揭明細表總表物調款
     部分），即二者之價差應為37,706,976元（48,719,132－
     11, 012 ,156 ＝37,706,976 元）
3、被告可以抵銷之部分
3-1、兩造不爭執依原合約被告尚有1,067,956 元之工程款未領
     ，此部分既是被告施工所應得，並經原告計價確認，本即
     由被告領取，被告主張抵銷為有理由。
3-2、履約保證保險金8,765,000 元部分：履約保證保險金乃履
     約保證金之替代，而履約保證金之性質，如前所述乃是最
     低損害賠償額之預定，被告若違約其所生之損害賠償，除
     由定作人於其應領之工程價款中扣除外，即從各種保證金
     中先予扣抵，再而不足仍得向承攬人求償。本件履約保證
     保險金因被告違約，已由出具保證書之台灣產物保險股份
     有限公司給付予原告，此為二造所不爭執，此項履約保證
     保險金屬最低損害賠償額之預計性質，並非懲罰性違約金
     ，自應充作損害賠償之範圍內，並非一有違約即可沒收，
     否則若損害賠償額不大，扣除應給付價金及履約保證金之
     後尚有剩餘，豈非不必發還，原告主張履約保證金之收取
     與損害賠償無涉尚非有據，被告主張此部分應予抵銷，為
     有理由，應予准許。
3-3、未計價款部分：被告主張於工程終止結算施工部分，原告
     有4,568,703 元未予計價，此部分為被告得向原告請求部
     分，應予抵銷。原告否認被告尚有前揭數額未予計價，主
     張有關體育館柱筋未列估驗項目，係未申請階段性工程查
     驗，施工進度緩慢有銹蝕現象，若後續工程重新發包施作
     ，須拆除重做，溜冰場地坪鋼筋除混凝土遲未澆置發生銹
     蝕現象外，又因下雨沖刷土壤掩埋部分鋼筋，在清理除銹
     未完成前，無法進行後續工程施工，活動中心鋁門窗材料
     ，雖已進場，但尚未實施抽樣檢驗且尚未放樣，吊線及完
     成固定，填縫工作，於重新發包有遭竊及修改重做之虞，
     故均不予計價。經查；
a、鋼管鷹架含護網部分：
   此部分被告業有組立、拆卸和搬運，此有卷附照片可證，並
   為原告所不爭執，故此部分即應予計價其數額為38,574元（
   四捨五入）（見卷一第366頁背面結算差異一覽表）
b、有關鋼筋彎紮組立SD28＃5 以下及SD42＃6 以下兩部分，原
   告於被告向行政院公共工程委員會申請調解會議時即說明該
   部分鋼筋實際上為部分拆除，部分保留（見該會94年9 月27
   日對兩造所發之調解建議卷（一）第404 頁以下），此部分
   之鋼筋究竟多少拆除多少保留，雙方並未實際結算，而拆除
   部分之原料亦應由被告領取，然此均未經雙方會同點算，此
   部分既經被告施工，雖事後有銹蝕及遭泥土掩埋須再清理、
   除銹，但此亦只能為扣除而不應全部不予計價，更何況實際
   上尚有保留部分未拆，拆除部分也未通知被告領取，而若重
   新發包係與原來設計相同，則根本不須拆除，只作清理和除
   銹即可使用，其令於事後拆除乃因事後變更設計所致，此並
   不可歸究於被告，從而此部分應以被告施作數量之三分之二
   為計價，較為合理，即1,143,550 X2/3＝762,367 元（
   506,870 ＋636,680 ＝1,143,550）
c、鋁門窗及帷幕材料部分：
   此部分合計為2,607,106 元（見卷一第366 背面）該材料既
   經監造單位審核，並經原告同意備查（見卷一第369 、370
   頁）而該材料已於合約終止前進場（見卷一第368 背面，丙
   ○○○○○事務所函），該部分雖因材料尚未實施抽樣檢驗
   ，且尚未做放樣、吊線及完成固定、填縫工作，但仍不能改
   變被告廠商已支出成本並將材料進場之事實，就此部分之支
   出，原告即應予計價，而不應以重新發包階段有遭竊及修改
   重做之虞而不予計價，蓋於契約終止後，工地由原告管理，
   材料若遭竊，亦係在原告管理下所發生與被告無關，至於有
   拆除重做之虞乃屬原告推測，其未證明確有此損害發生，就
   原告所購買進場之材料自應予以計價。
d、內部施工架部分：
   此部分之金額為495元，此部分業已組立、拆卸完畢，為原告
   所不爭執，顯見被告確有施作，而應予計價。
e、準此：有關契約終止應計價而未計價部分為：38,574＋762,
   367 ＋2,607,106 ＋495 ＝3,408,542 元，此部分被告主張
   抵銷為有理由，應予准許。
3-4、可以抵銷之總額
   被告可以對原告請求主張抵銷之數額為1,067,956（應付未付
   部分）＋8,765,000（履約保證保險金）＋3,408,542（應計
   價未計價部分）合計為13,241,498元。
六、綜上所述，原告可請求損害賠償之總額48,719,132（發包價
    差）－11,012 ,156 （物調款）－13,241,498（可抵銷部份
    ）＝24,465,478元。原告依債務不履行損害賠償請求權法律
    關係，請求被告應賠償原告24,465,478元及自重新發包後最
    後一次工程款核銷日即96年11月13日起至清償日止按年息5
    ％計算之利息為有理由，應予准許，逾此範圍之請求為無理
    由，應予駁回。原告陳明願供擔保，請准宣告假執行，被告
    亦陳明願供擔保聲請免為假執行，經核合於法律規定，爰分
    別酌定相當之擔保金額併予宣告之。至原告敗訴部分，其假
    執行聲請即失所附麗，應併予駁回。
七、本件事證已臻明確，兩造其餘陳述及攻擊防禦方法經本院斟
    酌後認均不影響本判決之結果，爰不再逐一詳予論述，附此
    敘明。
八、據上結論，本件原告之訴為一部有理由，一部無理由，依民
    事訴訟法第79條、第390 條第2 項、第392 條第2 項，判決
    如主文。
中    華    民    國    98    年    8     月    28    日
                  民事第四庭法  官  陳樹村
正本係照原本作成。
如不服本判決，應於送達後20日內，向本院提出上訴狀並表明上
訴理由，如於本判決宣示後送達前提起上訴者，應於判決送達後
10日內補提上訴理由書（須附繕本）。
中    華    民    國    98    年    8     月    28    日
                            書記官  葉姿敏

司法院資訊處製作；財團法人民間司法改革基金會備份。
